【裁判字號】    97,易,4522
【裁判日期】    980318
【裁判案由】    詐欺
【裁判全文】
臺灣臺中地方法院刑事判決              97年度易字第4522號
公  訴  人  臺灣臺中地方法院檢察署檢察官
被      告  丙○○
上列被告因詐欺案件，經檢察官提起公訴（97年度偵字第7104號
），本院判決如下：
    主    文
丙○○無罪。
    理    由
一、公訴意旨略以：被告丙○○可預知提供手機門號交予陌生人
    士使用，有可能為詐欺集團所利用，以遂欺騙不知情之社會
    大眾之目的，竟仍以縱有人以其手機門號作為詐欺取財之犯
    罪工具，亦不違背其本意之幫助詐欺犯意，於不詳時、地，
    將其所申辦之手機門號0000000000號之SIM卡交予真實姓名
    、年籍均不詳之成年男子，任其所屬詐欺集團之成員使用該
    手機門號以行不法之犯罪行為。上開詐欺集團即於民國96年
    3月12日中午12時30分，以被告所申辦之上開手機門號撥打
    電話予被害人甲○○○，佯稱係「周士榆檢察官」，因被害
    人甲○○○國民身分證遭人冒用申請電話，積欠電話費達新
    臺幣（下同）30、40萬元，將扣押其財產抵付電話費云云，
    致被害人甲○○○陷於錯誤，即於當日下午，至位在苗栗縣
    苗栗市○○路402號之臺灣土地銀行苗栗分行，以臨櫃匯款
    方式，將50萬元匯至案外人劉經凡所申辦合作金庫銀行三興
    分行帳號0000000000000號之帳戶內，因認被告涉犯刑法第
    30 條第1項、第339條第1項之幫助詐欺取財罪嫌等語。
二、按犯罪事實應依證據認定之，無證據不得認定犯罪事實，刑
    事訴訟法第154條第2項定有明文。次按所謂認定犯罪事實之
    證據，係指足以認定被告確有犯罪行為之積極證據而言，該
    項證據自須適合於被告犯罪事實之認定，始得採為斷罪之資
    料；又認定不利於被告之事實，須依積極證據，苟積極證據
    不足為不利於被告事實之認定時，即應為有利於被告之認定
    ，更不必有何有利之證據；事實之認定，應憑證據，如未能
    發現相當確實證據，或證據不足以證明，自不能以推測或擬
    制之方法，以為裁判之基礎，最高法院29年上字第3105號、
    30年上字第816號、40年台上字第86號判例可資參照。且刑
    事訴訟上之證明資料，無論其為直接證據或間接證據，而為
    認定犯罪事實所憑，均須達於通常一般之人均不致有所懷疑
    ，而得確信其為真實之程度，始得據為有罪之認定，若其關
    於被告是否犯罪之證明未能達此程度，而有合理懷疑之存在
    ，致使無從形成有罪之確信，根據「罪證有疑，利於被告」
    之證據法則，即不得遽為不利被告之認定，亦有最高法院76
    年台上字第4986號判例可循。
三、公訴人認被告丙○○涉犯幫助詐欺取財犯行，係以被告之供
    述、被害人甲○○○於警詢時之指訴、受理各類案件紀錄表
    、受理詐騙帳戶通報簡便格式表、反詐騙案件紀錄表、刑事
    案件報案三聯單、劉經凡合作金庫三興分行帳戶開戶基本資
    料及交易明細、通聯調閱查詢單、合作金庫銀行匯款單、臺
    灣土地銀行匯款單、行動電話門號0000000000號申請書等資
    為論據。訊據被告丙○○固坦承其確實有申請0000000000號
    行動電話門號，然堅詞否認有何幫助詐欺犯行，並辯稱：該
    門號SIM卡是當時為了伊服務之不動產仲介公司貼小廣告而
    申請，後來因為環保局要取締，所以從申請以後就沒有使用
    過，也沒有將該門號SIM卡交給他人使用，伊沒有幫助詐欺
    取財等語。經查：
(一)、本件被害人甲○○○因遭詐欺集團成員佯稱其係「周士榆檢
    察官」，因被害人身分遭人冒用，積欠電話費達3、40萬元
    ，將扣押被害人之財產抵償，被害人因而陷於錯誤，即提領
    50萬元匯入詐欺集團指定之訴外人劉經凡之人頭帳戶等事實
    ，業據被害人甲○○○於警詢時指訴綦詳，並有受理各類案
    件紀錄表、受理詐騙帳戶通報簡便格式表、反詐騙案件紀錄
    表、刑事案件報案三聯單、合作金庫三興分行帳號00000000
    0000號戶名劉經凡帳戶開戶基本資料及交易明細、合作金庫
    銀行匯款單、臺灣土地銀行匯款單在卷可稽，堪認為真。
(二)、被告確有於94年9月14日向和信電訊股份有限公司（下稱和
    信電訊公司）申請0000000000號門號SIM卡乙節，除據被告
    供承在卷外，復有卷附之和信電訊公司97年8月4日和信（企
    營）字第09720702527號函檢附之行動電話門號申請書（輕
    鬆打客戶資料）影本在卷足參，應屬真實。
(三)、本案詐欺集團成員究竟有無使用被告申請之0000000000號行
    動電話乙節，雖據本案被害人甲○○○於警詢時稱：詐欺集
    團成員係留有0000000000號行動電話門號詐欺伊等語（見警
    卷第2頁），然經本院傳喚被害人即證人甲○○○到庭作證
    ，並詢以詐欺集團成員以何方式留下上開行動電話，證人甲
    ○○○則稱：「嫌犯在電話中跟我講上開的電話，我就把它
    記下來」、「（對方撥打給你的電話有留下紀錄嗎？）我忘
    記了」等語（見本院卷第45頁反面），則詐欺集團成員是否
    係使用被告上開行動電話撥打給被害人並施以詐術，即非無
    疑。又本院復向和信電訊公司函查上開0000000000號行動電
    話之通聯紀錄及使用狀況，據該公司函覆以：上開行動電話
    門號自申辦啟用迄97年4月4日停機時止，均無使用或通聯之
    紀錄，有和信電訊公司97年12月29日和信（企營）00000000
    007號函在卷可證（見本院卷第33、34頁），則被告辯稱伊
    自申請以來並未曾交付予他人使用等語，堪予採信。雖然詐
    欺集團成員以口述方式向被害人留下上開0000000000號行動
    電話，被害人並將之記錄下來，然究非以上開門號SIM卡直
    接撥打給被害人，則無從據以認定被告有曾將上開門號SIM
    卡交付予詐欺集團成員使用之事實。另據公訴人以現今詐欺
    集團多以節費器轉接之方式撥打詐騙電話，以致未留下通聯
    紀錄等語，然按不利於被告事實之認定，尚須積極證據以資
    證明，本案尚無相當確實之證據足認被告確有提供上開門號
    SIM卡予詐欺集團成員，詐欺集團再以節費器等方式，掩飾
    通聯軌跡，撥打予被害人甲○○○詐欺之事實，則本院自不
    能以推測或擬制之方法，以為不利於被告之認定。
四、綜上所述，公訴人所提之證據，尚不足以證明被告確有交付
    行動電話0000000000號門號SIM卡予他人使用，復查無其他
    積極證據，足資證明被告確有公訴人所指之幫助詐欺犯行。
    本件既不能證明被告犯罪，揆諸前開條文及判例意旨，自應
    為被告無罪之諭知。
五、據上論斷，應依刑事訴訟法第301條第1項，判決如主文。
本案經檢察官乙○○到庭執行職務
中    華    民    國    98    年    3    月    18   日
            刑事第三庭    審判長法  官  周瑞芬
                                法  官  楊曉惠
                                法  官  李慧瑜
以上正本證明與原本無異。
如不服本判決應於收受判決後10日內向本院提出上訴書狀，並應
敘述具體理由；其未敘述上訴理由者，應於上訴期間屆滿後20日
內向本院補提理由書（均須按他造當事人之人數附繕本）「切勿
逕送上級法院」。
                                書記官  陳青瑜
中    華    民    國    98    年    3    月    18   日


司法院資訊處製作；財團法人民間司法改革基金會備份。
